【裁判字號】    88,易,769
【裁判日期】    890128
【裁判案由】    贓物
【裁判全文】
臺灣花蓮地方法院刑事判決                        八十八年度易字第七六九號
    公  訴  人  臺灣花蓮地方法院檢察署檢察官
    被      告  甲○○
右列被告因贓物案件，經檢察官提起公訴（八十八年度偵字第二一九三號），本院判
決如左︰
    主  文
甲○○無罪。
    理  由
一、公訴意旨如附件起訴書犯罪事實欄所載。
二、按犯罪事實應依證據認定之，無證據不得推定其犯罪事實；又不能證明被告犯罪
    者，應諭知被告無罪之判決，刑事訴訟法第一百五十四條、第三百零一條第一項
    分別定有明文。再按告訴人之告訴，係以使被告受刑事訴追為目的，是其陳述是
    否與事實相符，仍應調查其他證據以資審認（最高法院五十二年台上字第一三○
    ○號判例參照）。又事實之認定，應憑證據，如未能發現相當證據，或證據不足
    以證明，自不能以推測或擬制之方法，為裁判基礎（最高法院四十年台上字第八
    六號判例參照）。再者，認定不利於被告之事實，須依積極證據，苟積極證據不
    足為不利於被告事實認定時，即應為有利於被告之認定，更不必有何有利之證據
    （最高法院三十年上字第八一六號判例）；而所謂「積極證據足以為不利被告事
    實之認定」係指據為訴訟上證明之全盤證據資料，在客觀上已達於通常一般之人
    均不致於有所懷疑，而得確信被告確曾犯罪之程度，若未達到此一程度，而有合
    理懷疑之存在時，即無從為有罪之認定（最高法院七十六年台上字第四九八六號
    判例）。
三、訊據被告則堅決否認其涉前開公訴人所指之罪嫌，辯稱：伊確實在八十八年六月
    一日晚間七時許，在花蓮縣壽豐鄉○○村○○○○○路旁，遇到一輛滿載西瓜之
    大貨車，伊即向貨車旁一位不詳姓名男子以每顆西瓜新台幣（下同）七十元之價
    格購買西瓜六十顆，購買後即於翌日起至花蓮市重慶市場內以每顆一百五十元之
    代價出售，但伊不知前開西瓜係屬贓物，伊曾販賣魚也賣過西瓜，八十八年六月
    間投資卡拉ＯＫ，平日均駕駛貨車，若看到路旁有價格合適的西瓜就會買來賣等
    語。經查：
  (一)被害人乙○○於八十八年五月三十一日晚間，向花蓮縣志學村之農民購買西瓜一
    百五十餘粒，於當日晚間二十二時許採收完畢，經點收購得之西瓜並蓋上乙○○
    製作之圓形戳記後，乙○○於翌日（同年六月一日）凌晨四時許派卡車至西瓜田
    要裝載時，發現購得之西瓜全數失竊，嗣於八十八年六月三日經警於花蓮市重慶
    市場查獲被告駕駛之貨車上有蓋有乙○○圓形戳記之西瓜二顆等情，為被害人乙
    ○○於警訊時陳稱甚詳，並有贓證物品認領保管收據一張及照片十張附卷可稽。
  (二)經警就遭竊地點所採得之車輛輪胎紋路與被告駕駛之貨車輪胎紋送請內政部警政
    署刑事警察局鑑定，認被告駕駛之貨車右前輪與左前輪車胎印痕之紋痕型態與事
    故現場採集之車胎印痕石膏鑄模上之紋痕型態不同，右後輪與左後輪車胎印痕之
    紋痕型態與送鑑車胎印痕石膏鑄模上之紋痕型態相類同，惟因送鑑車胎印痕石膏
    鑄模長度分別僅有三十四公分及二十一公分，且未發現足資個化之紋痕特徵，歉
    難個化等情，有該局八十八年十一月一日刑鑑字第六四三四○號鑑驗通知書一份
    及照片數張在卷足參（偵查卷二十至二八頁）。
  (三)再查：花蓮縣境各處不分早晚常見路邊停放貨車販賣蔬果，此為公眾週知之事實
    ，依被告所供述之情形，其於晚間七時許在路旁向滿載西瓜之貨車旁不詳姓名男
    子以較市價為低之價格購買西瓜六十顆，尚難謂此情形有與常情或經驗法則不符
    之處，而大量販售或大量採購同一物品可得價格上之優待，此亦為眾人皆知之事
    ，則被告一次採購六十顆西瓜自可以較低於市價之價格購買，並不能以此推認購
    得之西瓜係來路不明之物。另被告雖於警訊中陳稱其為卡拉ＯＫ員工，但一人身
    兼數職，亦不無可能，且其縱為卡拉ＯＫ員工，而購買大量西瓜販售，復不能憑
    此認被告有故買贓物之犯行。
四、綜上所述，並無積極證據足使本院確信被告確有故買贓物之犯行，此外，再經本
    院依職權調查結果後，亦無其他確切之證據足認被告涉有本件犯行，揆諸首揭規
    定，自應對被告為無罪之諭知。
據上論斷，應依刑事訴訟法第三百零一條第一項判決如主文。
中      華      民      國      八十九      年    一    月    二十八    日
                                臺灣花蓮地方法院刑事庭
                                    法  官  楊  碧  惠
右正本證明與原本無異。
如對本判決不服，應於送達後十日內，向本院提出上訴狀。（應抄附繕本）告訴人或
被害人如對於本判決不服者，應具備理由請求檢察官上訴，其上訴期間之計算係以檢
察官收受判決正本之日期為準。
                                    法院書記官
中      華      民      國       八 十 九     年    二     月     二    日


司法院資訊處製作；財團法人民間司法改革基金會備份。
